臺灣高等法院刑事判決　　　　　　　 100年度上訴字第1421號
上　訴　人　　臺灣桃園地方法院檢察署檢察官
被　　　告　　鄧克家
指定辯護人　　本院公設辯護人王永炫
上列上訴人因被告違反毒品危害防制條例等案件，不服臺灣桃園
地方法院99年度訴字第725號，中華民國100年3月8日第一審判決
（起訴案號：臺灣桃園地方法院檢察署99年度偵字第12201號）
，提起上訴，本院判決如下：
    主  文
原判決關於無罪、轉讓禁藥（轉讓與黃宗耀、王淑貞部分）罪暨
應執行刑部分均撤銷。
鄧克家販賣第一級毒品，累犯，處有期徒刑柒年捌月，未扣案之
販賣第一級毒品所得新臺幣貳萬元沒收，如全部或一部不能沒收
時，以其財產抵償之；又轉讓第二級毒品，累犯，處有期徒刑肆
月；又轉讓第二級毒品，累犯，處有期徒刑肆月；應執行有期徒
刑捌年貳月，未扣案之販賣第一級毒品所得新臺幣貳萬元沒收，
如全部或一部不能沒收時，以其財產抵償之。
    事  實
一、鄧克家（綽號迪迪、迪哥）前因妨害自由案件，經本院於民
    國（下同）96年2月9日以95年度上訴字第3751號刑事判決判
    處有期徒刑6月，96年3月12日確定，復於96年6月6日繳納易
    科罰金執行完畢（於本件成立累犯）。按海洛因、甲基安非
    他命分係毒品危害防制條例第2條第2項第1款、第2款所列之
    第一級、第二級毒品，且甲基安非他命並經公告屬藥事法第
    22條第1項第1款所列之禁藥，未經許可，均不得持有、轉讓
    及販賣，竟分別於下列時、地，為以下犯行：
（一）98年11月10日凌晨0時10分許，鄧克家（綽號迪迪）接獲
      友人黃宗耀（綽號小黑）撥打其持有之門號0000000000號
      行動電話，謊稱有一真實姓名年籍不詳綽號「呆仔」之成
      年男子欲購買甲基安非他命，然實係黃宗耀在其位於桃園
      縣桃園市○○○○街1巷21號6樓，借用甲基安非他命毒品
      （重約1點多公克）吸食，嗣鄧克家知悉實情，則基於無
      償贈與第二級毒品甲基安非他命之犯意，予以追認同意，
      。
（二）鄧克家與王淑貞（綽號小蜜）曾為男女朋友關係，其基於
      無償轉讓第二級毒品甲基安非他命之犯意，於98年11月9
      日中午某時（起訴書記載為98年3月間至12月9日間，原判
      決記載為98年12月10日前1、2個月間某日），在上開黃宗
      耀租處，無償贈與王淑貞重約4公克之甲基安非他命施用
      ，而轉讓第二級毒品。
（三）鄧克家基於販賣第一級毒品海洛因牟利之犯意，其持用之
      0000000000行動電話，於98年10月27日晚間7時9分2秒，
      接獲游鎮陽（綽號豆子）以0000000000號行動電話聯繫見
      面交易海洛因。於98年10月27日晚間9時許，在桃園縣桃
      園市○○○○街21號6樓友人黃宗耀租屋處，鄧克家以新
      臺幣（下同）4萬元價格，販賣第一級毒品海洛因2錢（重
      約7.8公克）與游鎮陽，但游鎮陽僅給付2萬元，尚欠2萬
      元未付。
二、99年4月28日晚間8時10分許，經警方持臺灣桃園地方法院法
    官核發之搜索票及臺灣桃園地方法院檢察署署檢察官核發之
    拘票，在桃園縣桃園市○○路98號桃新醫院前查獲鄧克家，
    並在鄧克家所持黑色背包內查扣與本案無涉之行動電話2支
    （含SIM卡：0000000000、0000000000號各1張）、海洛因3
    包（淨重共9.48公克，空包裝袋總重1.07公克，驗餘淨重共
    9.43公克，純度其中1包為41.48%、另2包純度94.49%，驗餘
    純質淨重5.65公克）、甲基安非他命2包（驗前總毛重19.15
    公克，包裝塑膠袋總重約1.13公克，淨重17.04公克，取0.1
    1公克鑑定用罄，驗前總純質淨重約16.93公克）、現金5萬
    5200元，復至桃園縣大園鄉果林村拔子林25之47號2樓鄧克
    家住處查扣與本案無涉之甲基安非他命吸食器1組等物。
三、案經新北市政府警察局移送臺灣桃園地方法院檢察署檢察官
    偵查起訴。
    理  由
壹、證據能力部分：
一、按被告以外之人於審判外之言詞或書面陳述，除法律有規定
    者外，不得作為證據，刑事訴訟法第159條第1項定有明文，
    此即學理上所稱「傳聞證據排除法則」。又被告以外之人於
    審判外之陳述，雖不符同法第159條之1至第159條之4之規定
    ，而經當事人於審判程序同意作為證據，法院審酌該言詞陳
    述或書面陳述作成時之情況，認為適當者，亦得為證據。當
    事人、代理人或辯護人於法院調查證據時，知有第159條第1
    項不得為證據之情形，而未於言詞辯論終結前聲明異議者，
    視為有前項之同意，此則據同法第159條之5規定甚明。鑒於
    採用傳聞證據排除法則重要理由之一，係因傳聞證據未經當
    事人之反詰問予以覈實，若當事人願放棄對原供述人之反對
    詰問時，原則上即可承認該傳聞證據之證據能力。而揆諸我
    國刑事訴訟法第159條之5之立法理由，除參照前述傳聞證據
    排除法則之基本法理外，亦參考日本刑事訴訟法第326條之
    立法例，查日本刑事審判實務之運作，有關檢察官及被告均
    同意作為證據之傳聞書面材料或陳述，可直接援引該國刑事
    訴訟法第326條作為傳聞例外之法律依據，僅在檢察官與被
    告或其辯護人不同意之情況下，乃須根據其他傳聞例外規定
    ，俾以斟酌該等傳聞書面材料或陳述是否具有證據能力，在
    當事人間無爭執之案件中，傳聞證據基本上均可依據前引規
    定提出於法院使用。據此，我國刑事訴訟法第159條之5之適
    用應可作同上之解釋。公訴人、被告之辯護人就本件判決所
    引之被告以外之人於審判外之陳述，於本院行準備程序時已
    表示同意有證據能力（本院100年6月20日準備程序筆錄第2
    頁至第6頁），而本院審酌上開傳聞證據作成時之情況，核
    無違法取證及證明力明顯過低之瑕疵，為證明犯罪事實所必
    要，亦認為以之作為證據為適當，根據上開規定及說明，作
    為本件判決認定被告犯罪事實之被告以外之人於審判外陳述
    是否屬於傳聞之例外，無庸先行考量刑事訴訟法第159條之1
    第2項、第159條之2、第159條之3等規定，得逕依同法第159
    條之5規定作為證據。
二、又按被告以外之人於偵查中向檢察官所為之陳述，除顯有不
    可信之情況者外，得為證據，刑事訴訟法第159條之1第2項
    定有明文。證人黃宗耀、王淑貞、游鎮陽於檢察官偵查中經
    具結後所為之陳述，查無顯不可信之情況，被告及辯護人亦
    未指出並證明上開證人之證言有何顯不可信之情況，依刑事
    訴訟法第159條之1第2項規定，證人黃宗耀、王淑貞、游鎮
    陽於檢察官訊問時經具結後所為之證述，自得為證據。雖辯
    護人於原審準備程序中以證人黃宗耀、王淑貞、游鎮陽於偵
    查中向檢察官所為之陳述，無證據能力云云（原審卷第38頁
    ），復未指出有何顯不可信之情況，當認上開證人黃宗耀、
    王淑貞、游鎮陽於偵查中所為證言，屬傳聞之例外，依法有
    證據能力，附此敘明。
貳、得心證之理由：
一、被告坦承前揭無償轉讓甲基安非他命與黃宗耀、王淑貞、及
    交付海洛因與游鎮陽犯行，惟矢口否認有何販賣海洛因犯行
    ，辯稱：伊曾給游鎮陽海洛因1次，重量約7、8公克，但忘
    記交付的時間、地點，也沒有向游鎮陽收錢云云（原審卷第
    15頁、第38頁）。
（一）轉讓甲基安非他命與黃宗耀部分：
  １、被告於98年11月10日無償轉讓第二級毒品甲基安非他命與
      黃宗耀等情，業據被告自白不諱（偵查卷第186頁、原審
      卷第15頁、第38頁、第94頁反面），而被告持用之000000
      0000號行動電話於98年11月10日凌晨0時1分17秒與證人黃
      宗耀持用之0000000000號行動電話通話內容為：「A（鄧
      克家）：阿慶來了沒？」、「B（黃宗耀）：拿了，走了
      」、「A：還有沒有人？」、「B：有，男的1個」、「A
      ：誰」、「B：呆仔啊」、「A：你給他多少」、「B：25
      阿」、「A：我不是叫你給他3000，回去再說」，此有通
      訊監察譯文在卷可參（偵查卷第117之1頁）；參諸證人黃
      宗耀於檢察官訊問及原審審理時證稱：因伊自己想施用甲
      基安非他命，但不願讓被告知情，於是98年11月10日凌晨
      0時10分，與被告通話時，向被告謊稱綽號呆仔之人要購
      買甲基安非他命，實際上是伊自己拿取價值2500元之甲基
      安非他命等語（偵查卷第116頁、原審卷第90頁），足堪
      認定被告有上開無償轉讓第二級毒品甲基安非他命與黃宗
      耀之犯行。
  ２、雖公訴意旨以前揭被告與證人黃宗耀通訊監察譯文，認被
      告係販賣第二級毒品云云。然以證人黃宗耀證稱：當天事
      實上是伊自己要施用甲基安非他命，想先借來用，但伊對
      被告謊稱是呆仔要購買，被告討厭呆仔，所以要賣他貴一
      點，伊是打算後來有錢再給被告，被告知道是伊用掉後，
      沒有向伊收錢等語（偵查卷第115頁、第116頁、原審卷第
      91頁、第92頁反面）。可見證人黃宗耀實為向被告借用甲
      基安非他命，而虛構呆仔購毒之事，被告既無販售毒品之
      客觀行為，自難以被告與黃宗耀於電話中論及販毒與呆仔
      之情，即謂被告有為販賣第二級毒品犯行。另證人黃宗耀
      雖於檢察官訊問時稱：當天有完成交易，伊有拿2500元給
      被告云云（偵查卷第116頁），然其於同日受訊時復稱：
      伊與被告通話完畢後，過沒多久回家，伊就買毒品交給被
      告（偵查卷第116頁），且於原審審理時證稱：被告沒向
      伊收錢等語（原審卷第91頁、第92頁反面），益見證人就
      被告是否收取2500元一事，不僅於同次受訊時，即有不同
      證言，又於原審再次陳明被告未收取等詞，是證人黃宗耀
      就此部分，前後所述已有不同，是否屬實，已非無疑；復
      據被告否認有向證人黃宗耀收款一節，既無足夠證據證明
      被告有向證人黃宗耀收取價款2500元或返還借用同量之甲
      基安非他命，當無從逕以證人黃宗耀一次指證，遽指被告
      有販賣甲基安非他命與證人黃宗耀之犯行。
（二）轉讓甲基安非他命與王淑貞部分：
  １、被告坦承：伊與王淑貞曾為男女朋友關係，伊有無償拿甲
      基安非他命給王淑貞施用，但時間、次數已不記得了等語
      （偵查卷第18頁、第90頁、第183頁、原審卷第15頁、第3
      8頁）。核與證人王淑貞於原審審理時證稱：被告於98年
      11月9日中午在黃宗耀租處，交付重約4公克甲基安非他命
      與伊等詞（原審卷第214頁反面）及證人黃宗耀於原審證
      述：被告有拿毒品給王淑貞等語相合（原審卷第92頁），
      足認被告前揭無償贈與甲基安非他命與王淑貞一情屬實。
      堪認被告曾於98年11月9日轉讓第二級毒品與王淑貞。
  ２、公訴人認被告販賣甲基安非他命與王淑貞不足採信之理由
      ：
  （１）證人黃宗耀持用0000000000號行動電話，於98年11月10
        日上午11時27分18秒，撥打王淑貞持用之0000000000
        號行動電話，通話內容為：「A（黃宗耀）：睡著了」
        、「B（王淑貞）：對阿」、「A：我過去載還是…」、
        「B：他有說什麼嗎？」、「A：誰」、「B：他阿」、
        「A：沒有阿」、「B：他12點要叫那個誰跟我收錢」、
        「A：誰」、「B：義偉」、「A：喔」、「B：他叫我幫
        糖糖扛，不然他昨天要把他帶走」、「A：（嘆氣）不
        然你就…看你怎樣」、「B：我等一下12點，我等一下
        拿去樓下給他的時候，11點59分就在樓下等他，我拿給
        他以後我就走了，就不再跟他多說，就這樣子」、「A
        ：你要拿過去我們那邊喔」、「B：沒有，我怎麼可能
        拿過去給他，我又不是白痴」、「A：喔」、「B：他是
        跟我說要約在我家樓下，我已經被告搞到有家歸不得了
        ，怎麼可能約在我家樓下」、「A：他要多少給他」、
        「B：就糖糖的部分」、「A：多少」、「B：7000，然
        後幫我的就是都是我的咖，因為都是我的咖幫我」、「
        A：如果的沒有地方拿再講啦」、「B：對阿見面再講」
        、「A：我現在在桃鶯路，開車載我小女兒」、「B：喔
        ，是喔，我等一下拿給他以後，我再打給你」、「A：
        不然你就說你拿給我就好麻」、「B：他超會找碴，我
        叫你拿給誰就拿給誰，我跟你講不要，最好不要，因為
        他很多疑」、「A：對阿他很多疑」、「B：對阿，他任
        何人都不相信，連安哥都說他很多疑」、「A：你不會
        叫他那個現在先去拿，我本來想換成1塊錢的給他，讓
        他去慢慢數吧」、「A：好」、「B：我等一下打給他再
        打給你」，此有通訊監察譯文在卷可稽（原審卷第48之
        1頁）。是觀諸前開譯文內容中，證人王淑貞表明就糖
        糖部分，要給被告7000元，是證人王淑貞於原審審理時
        證稱：被告借糖糖7000元，糖糖沒還錢，也不接被告電
        話，因為糖糖是伊的朋友，被告也是看伊的面子借錢（
        原審卷第97頁），核與證人黃宗耀於原審審理時所稱：
        綽號糖糖的女子欠被告錢，糖糖是王淑貞的朋友，被告
        就向王淑貞要7000元，這筆錢不是王淑貞欠的等語相合
        （原審卷第92頁），顯見被告因綽號糖糖與證人王淑貞
        為朋友關係，乃轉向證人王淑貞索討7000元欠款，故該
        筆7000元，非屬證人王淑貞向被告購買甲基安非他命之
        價款即明。
  （２）又證人王淑貞雖於檢察官訊問時證稱：伊在98年4、5月
        間認識被告，曾向被告購買過數次甲基安非他命，98年
        11月10日上午11時27分，伊與黃宗耀通話內容是指伊給
        被告5000元，98年12月9日看到被告，因為隔天要去執
        行觀察勒戒，故在統領百貨公司那邊給他5000元，伊稱
        剩下的欠款等勒戒出所在來算，加上伊欠被告2000元，
        至少買過7000元之甲基安非他命云云（偵查卷第147頁
        ）。惟參諸前揭證人王淑貞與黃宗耀係98年11月10日上
        午11時通話時，談及被告索討糖糖欠款7000元之事，與
        證人王淑貞上揭證述係於98年12月9日在統領百貨公司
        附近給付5000元一情，二者時間上已有齟齬。再證人王
        淑貞於原審審理時稱：伊於98年11月9日中午在黃宗耀
        住處，向被告購買過1次4公克7000元之甲基安非他命，
        伊在98年12月9日有還被告5000元，這是伊在98年12月
        初另外向被告購買甲基安非他命的價金，監聽譯文中的
        7000元，是友人糖糖向被告購買甲基安非他命的錢，因
        為糖糖是伊的朋友，糖糖沒有給錢，於是被告向伊索討
        ，伊於98年11月10日中午拿7000元給被告，但這不是伊
        向被告購買毒品的錢，伊購毒的價款已在98年11月9日
        晚間給付與被告（原審卷第214頁反面），益證前揭通
        話譯文中提及之7000元，非屬被告販賣甲基安非他命與
        證人王淑貞之價款，自無執通話譯文內容，作為認定被
        告販賣第二級毒品與王淑貞之積極證據。
  （３）再證人王淑貞雖於原審審理時指證被告曾於98年11月9
        日中午，在黃宗耀租處，販賣7000元第二級毒品甲基安
        非他命與伊云云（原審卷第214頁反面）。然此除證人
        王淑貞1次指證外，別無其他補強證據。而證人王淑貞
        就被告是否販賣7000元之甲基安非他命及販賣時間，先
        後指證不一；況且，被告與王淑貞復曾有男女交往之情
        誼，無償贈與甲基安非他命供王淑貞施用，要無悖乎情
        理。揆諸前開說明，自不得執此遽論被告販賣第二級毒
        品與王淑貞。
  （４）參合上情，堪認被告於98年11月9日將重約4公克之甲基
        安非他命交付與證人王淑貞，並未收取對價，自不得論
        以被告販賣第二級毒品罪行。
（三）販賣海洛因與游鎮陽部分：
  １、被告於原審坦承交付伊曾給游鎮陽海洛因1次，重量約7、
      8公克（原審卷第15頁），而證人游鎮陽於98年10月27 日
      晚間7時9分2秒持用0000000000號行動電話與被告持用之
      0000000000號行動電話通話內容為：「A（游鎮陽）：迪
      哥我彎進去就到了喔」、「B（游鎮陽）：沒關係，那你
      打給小黑，你先上去，我馬上就到」、「A：小黑電話幾
      號」、「B：我唸給你0000000000，我馬上就到」、「A：
      好」；同日晚間7時10分22秒，證人游鎮陽與黃宗耀通話
      內容為：「A（游鎮陽）：小黑喔」、「B（黃宗耀）：你
      誰」、「A：我豆子，你在家喔」、「B：對」、「A：我
      在警衛室這邊，你幫我那個一下，迪哥叫我先上去等他」
      、「B：恩」、「A：你跟警衛講一下」，此有通訊監察譯
      文附卷可參（原審卷第48之2頁），堪認游鎮陽於98年10
      月27日晚間至黃宗耀住處，與被告會面。又證人游鎮陽於
      檢察官訊問及原審審理時亦稱：伊於98年10月27日晚間10
      時30分許為警查獲時所扣得之海洛因2包，是在同日晚間9
      時許，至桃園縣桃園市黃宗耀住處向被告購得，價金4萬
      元，重約7.8公克，但伊尚欠2萬元價款未付，且還未及施
      用即為警查扣等語（偵查卷第159頁至第160頁、原審卷第
      213頁）；再證人游鎮陽於98年10月27日晚間10時30分為
      警於桃園市○○路801號長榮高爾夫球場旁洗車場休息區
      查獲時，扣得白色粉末2包，此有搜索扣押筆錄影本1件附
      卷足考（原審卷第208頁反面至第209頁），且白色粉末經
      送法務部調查局以化學呈色法及氣相層析質譜儀分析法鑑
      定結果，認均含海洛因成份，合計淨重為6.9公克（空包
      裝總重1.03公克），純度66.66%，純質淨重4.6公克，此
      有法務部調查局濫用藥物實驗室98年12月1日調科壹字第0
      9823032070號鑑定書影本附卷可稽（原審卷第208頁），
      顯見證人游鎮陽所指被告前揭販賣海洛因真實可信。
  ２、雖被告否認上揭販賣海洛因犯行，且證人游鎮陽於原審審
      理時曾證稱：98年10月27日伊本來要找被告拿海洛因，但
      伊一下車，被告罵伊，還準備來打伊，於是伊就跑走了，
      伊當日為警查扣之海洛因非向被告購買云云（原審卷第18
      8頁反面至第189頁99年12月7日審判筆錄）。然此與證人
      游鎮陽於偵查、原審中所為不利於被告之證言相悖；況證
      人游鎮陽既與被告相約於98年10月27日至黃宗耀租處會面
      ，復於即將抵達黃宗耀租處時，與被告通話，而被告於通
      話期間，尚未抵達黃宗耀租處，乃告知證人游鎮陽由黃宗
      耀使用之行動電話門號，繼而由證人游鎮陽撥打黃宗耀使
      用之行動電話，由黃宗耀令租處警衛開門，此觀諸前揭通
      訊監察譯文內容即明，足見證人游鎮陽抵達黃宗耀租處時
      ，被告仍在他處，豈可能如證人游鎮陽所稱：伊一下車，
      被告就罵伊，還準備打伊云云？是證人游鎮陽前述非向被
      告購買海洛因云云，應係迴護被告之詞，不足採信。
二、綜上所述，被告轉讓第二級毒品甲基安非他命與黃宗耀、王
    淑貞及販賣第一級毒品海洛因與游鎮陽之犯行明確，均洵堪
    認定，應依法論科。
參、論罪科刑及撤銷改判部分：
一、核被告所為，係犯毒品危害防制條例第8條第2項轉讓第二級
    毒品罪2罪，及第4條第1項之販賣第一級毒品罪。其轉讓、
    販賣前後持有第二級毒品、第一級毒品之低度行為，應分別
    為其轉讓、販賣之高度行為所吸收，不另論罪。被告所犯上
    開3罪，犯意各別，行為互殊，應予分論併罰。而被告所為
    上開轉讓甲基安非他命之犯行，因甲基安非他命前經行政院
    衛生署於69年12月8日衛署藥字第301124號公告禁止輸入、
    製造、販賣，而屬於藥事法第22條第1款所規定之禁藥，依
    同法第83條第1項規定，不得轉讓之，嗣雖經同署於79年10
    月9日以衛署藥字第904142號公告列入麻醉藥品管理條例第2
    條第4款所定「化學合成麻醉藥品」管理，惟仍不失其為禁
    藥之性質，不得非法轉讓。是毒品危害防制條例第8條第2項
    轉讓第二級毒品與藥事法第83條第1項轉讓禁藥罪，有法規
    競合關係。而毒品危害防制條例為藥事法之特別法，依中央
    法規標準法第16條規定：「法規對其他法規所規定之同一事
    項而為特別之規定者，應優先適用之。其他法規修正後，仍
    應優先適用」，是應適用特別法之毒品危害防制條例，且我
    國近日通過世界人權二大公約，相關法律均應依人權保障之
    世界思潮為對應檢討或修正，是在有毒品危害防制條例第17
    條第2項減輕事由情形下，宜援用刑法第2條新舊法比較時所
    採從舊從輕之最有利於被告原則，適用毒品危害防制條例，
    以符合人權保障及立法者制定自白減刑規定之最新民意，同
    時維持法律整體適用不得割裂之原則，自應論以毒品危害防
    制條例第8條第2項之轉讓第二級毒品罪。公訴意旨雖認被告
    係犯毒品危害防制條例第4條第2項販賣第二級毒品罪嫌云云
    ，惟被告係無償提供甲基安非他命與黃宗耀、王淑貞施用，
    業如前述，自應成立轉讓第二級毒品罪，且因兩者基本社會
    事實同一，爰依法變更起訴法條。又按，犯罪須主觀上對於
    犯罪事實有所認識，而仍實行客觀事實，主觀意思與客觀事
    實一致，始足構成。如主觀意思與客觀事實不一致，而有所
    犯輕於所知情形者，須依「所犯輕於所知，從其所犯」之法
    理予以論斷，最高法院98年度臺上字第4719號判決明揭此旨
    。查被告雖具販賣第二級毒品與呆仔之主觀犯意，惟客觀事
    實係無償贈與黃宗耀，故依上開所犯輕於所知之法理，應從
    輕論以毒品危害防制條例第8條第2項之轉讓第二級毒品罪。
    再被告曾有如事實欄所示之前科，此有本院被告前案紀錄表
    1件在卷可考，其於前案有期徒刑執行完畢後5年以內，再為
    前開犯行，均為累犯，除法定刑死刑、無期徒刑部分不得加
    重外，皆依法加重其刑。復以所謂自白，係針對被嫌疑為犯
    罪之事實陳述，不包括該事實之法律評價，被告或犯罪嫌疑
    人在偵查中，若可認為已對自己被疑為犯罪之構成要件事實
    是認，縱對於該行為在刑法上之評價尚有主張，仍無礙於此
    項法定減刑事由之成立，最高法院96年度臺上字第2231號、
    98年度臺上字第448號判決意旨可參。查被告於偵查及原審
    ，對於轉讓甲基安非他命與黃宗耀、王淑貞，及交付海洛因
    予證人游鎮陽之行為均坦認不諱，雖其辯稱係無償贈與證人
    游鎮陽海洛因云云，然仍無礙其有交付海洛因之販賣構成要
    件行為，足認被告就前揭轉讓第二級毒品及販賣第一級毒品
    罪行，已於偵查及審判中均已自白，應依毒品危害防制條例
    第17條第2項規定，減輕其刑，並均依法先加後減之（但法
    定刑為死刑、無期徒刑部分，依法不得加重）。況被告所販
    賣第一級毒品海洛因之數量微小，僅有約7、8公克，交易對
    象為證人游鎮陽1人，且為最下游之毒品施用者，究其行為
    性質，當屬吸毒者友儕間為求互通有無之有償交易，相較於
    一般販賣毒品之大盤、中盤商，其所為對社會治安及國民健
    康造成侵害之範圍、程度及所獲利益有限；且被告所犯之毒
    品危害防制條例第4條第1項罪名，法定本刑為「死刑或無期
    徒刑；處無期徒刑者，得併科新臺幣2千萬元以下罰金」
    ，與被告前揭犯罪情狀相衡，顯屬情輕法重，在客觀上足以
    引起一般同情，應認縱對被告科以最低度刑，猶嫌過重，並
    有傷人民對法律之情感，即就全部犯罪情節觀之，猶屬法重
    而情輕，是自客觀以言，即尚有可憫恕之處，爰依刑法第59
    條之規定，就所犯前開毒品危害防制條例第4條第1項之販賣
    第一級毒品罪，酌減其刑，並依法遞減之（但法定刑死刑、
    無期徒刑部分，依法不得加重）。
二、原審就被告所犯上開轉讓第二級毒品與黃宗耀、王淑貞罪行
    ，因予論罪科刑，並就被告所為前揭販賣第一級毒品罪行，
    認無積極證據足以證明，逕為無罪判決，固非無見，惟查(1)
    被告轉讓第二級毒品與黃宗耀、王淑貞，俱應適用毒品危害
    防制條例第8條第2項之轉讓第二級毒品罪，原審誤論以藥事
    法第83條第1項之轉讓禁藥罪，適用法律尚有不洽；(2)被告
    就上開轉讓第二級毒品及販賣第一級毒品罪行，已於偵、審
    中自白犯行，咸應依毒品危害防制條例第17條第2項規定減
    輕其刑，原審誤未依法減輕其刑，於法已有未合；(3)扣案之
    甲基安非他命，雖屬違禁物，惟與被告所犯本件轉讓第二級
    毒品之罪行無涉，自無庸於本案為沒收諭知，原判決既未說
    明如何認定上開扣案之毒品與本案犯行有關，復未就扣案毒
    品係分屬於被告何次罪行，而於各罪之下諭知沒收，卻逕於
    合併定執行刑後沒收之，亦有未當；(4)被告有前揭販賣第一
    級毒品與游鎮陽之犯行，原審疏未詳查，遽為無罪判決，復
    未就被告未扣案之販賣所得依法宣告沒收，如全部或一部不
    能沒收時，以其財產抵償之，認事用法，亦有不當。檢察官
    上訴以被告轉讓第二級毒品與黃宗耀、王淑貞部分，均應論
    以販賣第二級毒品罪部分，雖無理由，然就被告販賣第一級
    毒品與游鎮陽部分，指摘原審未詳予審酌證人游鎮陽之證言
    及相關證據，逕為被告無罪諭知不當等，核有理由，且原判
    決有上開可議之處而無可維持，自應由本院就前揭轉讓第二
    級毒品及販賣第一級毒品部分，均予撤銷改判。爰審酌被告
    自身已係吸毒之人，當深知第一級毒品海洛因、第二級毒品
    甲基安非他命對人之身體健康殘害甚大，竟仍不顧查緝，販
    賣、轉讓毒品與他人施用，是其危害社會治安及國民健康實
    屬甚深，暨其犯罪之動機、目的、手段、智識程度、販賣、
    轉讓毒品之種類、重量、轉讓毒品並未取得利益等一切情狀
    ，就前開販賣第一級毒品、轉讓第二級毒品2次部分，各處
    有期徒刑7年8月、4月、4月，並合併定應執行刑8年2月。未
    扣案之販賣第一級毒品所得2萬元，應依毒品危害防制條例
    第19條第1項規定沒收之，如全部或一部不能沒收時，以其
    財產抵償之。至被告所有扣案之行動電話2支（含SIM卡：00
    00000000、0000000000號各1張）、海洛因3包（淨重共9.48
    公克，空包裝袋總重1.07公克，驗餘淨重共9.43公克，純度
    其中1包為41.48%、另2包純度94.49%，驗餘純質淨重5.65公
    克）、甲基安非他命2包（驗前總毛重19.15公克，包裝塑膠
    袋總重約1.13公克，淨重17.04公克，取0.11公克鑑定用罄
    ，驗前總純質淨重約16.93公克）、現金5萬5200元、吸食器
    1組，與上述轉讓第二級毒品或販賣第一級毒品之犯行無涉
    ，無從依法沒收，併此敘明。
三、被告經合法傳喚，無正當之理由不到庭，爰不待其陳述，逕
    行判決。
據上論斷，應依刑事訴訟法第369條第1項、第364條、第371條、
第299條第1項、第300條，毒品危害防制條例第4條第1項、第8條
第2項、第17條第2項、第19條第1項，刑法第11條、第47條第1項
、第59條、第51條第5款，判決如主文。
本案經檢察官陳大偉到庭執行職務。
中    華    民    國    100    年    9     月    6    日
                  刑事第十庭   審判長法  官  宋  祺
                                     法  官  林孟宜
                                     法  官  高玉舜
以上正本證明與原本無異。
檢察官如不服本判決，應於收受送達後10日內向本院提出上訴書
狀，其未敘述上訴之理由者並得於提起上訴後10日內向本院補提
理由書（均須按他造當事人之人數附繕本）「切勿逕送上級法院
」。
被告就無罪部分不得上訴。
                                     書記官  許雅淩
中    華    民    國    100    年    9     月    6     日
附錄：本案論罪科刑法條全文
藥事法第83條
明知為偽藥或禁藥，而販賣、供應、調劑、運送、寄藏、牙保、
轉讓或意圖販賣而陳列者，處7年以下有期徒刑，得併科新臺幣5
百萬元以下罰金。
犯前項之罪，因而致人於死者，處7年以上有期徒刑，致重傷者
，處3年以上12年以下有期徒刑。
因過失犯第1項之罪者，處2年以下有期徒刑、拘役或科新臺幣30
萬元以下罰金。
第 1 項之未遂犯罰之。